【裁判字號】    90,上易,734
【裁判日期】    900104
【裁判案由】    竊盜
【裁判全文】
臺灣高等法院刑事判決                              九十年度上易字第七三四號
    上  訴  人  台灣板橋地方法院檢察官
    上  訴  人
    即  被  告  乙○○
右上訴人因被告竊盜案件，不服臺灣板橋地方法院八十九年度易字第四０八０號，中
華民國九十年一月九日第一審判決（起訴案號：臺灣板橋地方法院檢察署八十九年度
偵字第一八六四二號）提起上訴，本院判決如左：
    主  文
原判決撤銷。
乙○○連續竊盜，處有期徒刑伍月，如易科罰金，以三百元折算一日。
    事  實
一、乙○○於民國八十九年八月五日某時，在台北縣蘆洲市○○街三十二之一號七樓
    頂，見甲○○所有之花卉金線蓮及石斛蘭各一盆、蝴蝶蘭二盆、陶製磁瓶七個、
    石製洗衣板一個、裁紙機一台、蘭花養殖用空盆四個（起訴書漏載蘭花養殖用空
    盆四個）置於該處，疏於看管，竟萌生為自己不法所有之意圖，基於概括犯意，
    乘四下無人之際，竊取上開物品，得手後置於其位於臺北縣蘆洲市○○街三十二
    之一號二樓住處內。又於八十九年九月廿五日某時，乙○○在台北縣蘆洲市○○
    街三十二之一號七樓樓梯間，見甲○○將其所有之運動鞋一雙擺放於該處，復意
    圖為自己不法之所有，而基於上開概括犯意，竊取甲○○所有之運動鞋一雙，得
    手後置於其上開住處樓梯間。嗣於八十九年九月廿九日晚間六時許，甲○○在乙
    ○○上開住處樓梯間發現遭竊之運動鞋一雙，即前往報警處理，旋於當日晚間七
    時四十分許，經警在乙○○上開住處內發現甲○○所有之花卉金線蓮及石斛蘭各
    一盆、蝴蝶蘭二盆、陶製磁瓶七個、石製洗衣板一個、裁紙機一台、蘭花養殖用
    空盆四個。
二、案經台北縣警察局蘆洲分局報請台灣板橋地方法院檢察署檢察官偵查起訴。
    理  由
一、檢察官上訴理由：原審判決對於被告乙○○經起訴竊盜之行為，為論罪科刑，固
    非無據。惟按刑法第四十一條原規定為：「犯最重本刑為三年以下有期徒刑之罪
    而受六個月以下有期徒刑或拘役之宣告，因身體、教育、職業、家庭之關係或其
    他正當事由，執行顯有困難者，得以一元以上三元以下折算一日，易科罰金。」
    嗣經修正為：「犯最重本刑為五年以下有期刑之刑之罪而受六個月以下有期徒刑
    或拘役之宣告，因身體、教育、職業、家庭之關係或其他正當事由，執行顯有困
    難者，得以一元以上三元以下折算一日，易科罰金。但確因不執行所宣告之刑，
    難收矯正之效或難以維持法秩序者，不在此限（第一項）。併合處罰之數罪，均
    有前項情形，其應執行之刑逾六月者亦同（第二項）。」及刑法施行法增訂第三
    條之一：「刑法第四十一條之規定，中華民國九十年一月四日刑法修正施行前已
    裁判確定之處罰，未執行或執行未完畢者，亦適用之。未諭知得易科罰金之處罰
    者，亦同。」於九十年一月十日公布，並於同年月十二日生效。足見本件被告於
    犯罪後，法律業已變更，且修正後之法律有利於被告，則本件原判決未及依刑法
    第二條第一項但書之規定，比較刑法第四十一條新舊法之規定，即逕為論罪科刑
    ，而未諭知得為易科罰金及折算標準，尚有未洽。是以原判決認事用法尚嫌未妥
    ，爰為被告之利益，依刑事訴訟法第三百四十四條第三項、第三百六十一條提起
    上訴，請將原判決撤銷，更為適當合法之判決等語。
二、被告上訴要旨略謂：花是我買的，運動鞋、裁紙機可能是他自己拿到那裡去的云
    云。
三、被告乙○○矢口否認有何竊盜犯行，辯稱：查獲花卉係伊自行購買，其餘物品伊
    以為沒有人的，才拿回家，伊並無竊盜云云。惟查，右揭事實迭經被害人甲○○
    於警訊及原審訊問時指述明確，核與被告於警訊中自白之情節相符。證人王鴻昌
    （承辦警員）於原審審理時復具結證稱：「我們到他家上去後，他家是在二樓，
    屋內很亂，有蘭花、裁紙機、球鞋、種植蘭花器皿，經被害人指認，是遭竊的，
    這些都是在被告家客廳中，部分蘭花器皿放在被告家中陽台，當時被告沒有任何
    表示，沒有說東西是他的」等語（參見原審八十九年十二月廿六日審理筆錄），
    況且被告於警訊及偵查中均坦承上開物品均係伊自住處頂樓或樓梯間自行帶回家
    中，從未提及花卉係其本人購買，其於原審審理中改稱花卉係本人所有一節，自
    難遽以憑信。再查，被害人甲○○前開遭竊物品均有一定之財產上價值，或置於
    其住處頂樓，或置於其住處樓梯間，客觀上顯非無主物，被告空言辯稱：以為係
    沒有人的東西云云，實與常情不符，不足採信。此外並有被害人甲○○出具之贓
    物認領保管單二紙以及贓物照片四幀在卷可資佐證（分別附於偵查卷第十二頁、
    第十三頁、第十五頁、第十六頁），本件事證明確，被告犯行堪以認定，應依法
    論科。
四、又查被告另在本院審理時稱花是其自己買的，裁紙機、運動鞋可能是被害人自己
    拿到那裡去的，然查裁紙機、運動鞋等物品係由被害人攜同警員王鴻昌至被害人
    位於台北縣蘆洲市○○街三時二之一號二樓住處內所查獲，被告辯稱係被害人自
    己拿到該處，然被害人並非與被告同住一處之人，且被告於檢察官偵訊時亦稱對
    被害人甲○○不太認識，豈會將其自己所有之物拿至被告住處放置，顯見被告所
    辯毫無可採。另被告對於陶盆、石製洗衣版等物係其於台北縣蘆洲市○○街三十
    二之一號七樓頂，未經所有人同意擅自拿取者，已於原審八十九年十二月二十六
    日及本院九十年三月十三日審理中坦承不諱。故被告之犯行已可堪認定，被告上
    訴猶執陳詞，其上訴顯無理由。
五、核被告乙○○意圖為自己不法之所有，而竊取他人之財物，所為係犯刑法第三百
    二十條第一項竊盜罪。被告乙○○先後二次竊盜犯行，時間緊接，所犯罪名相同
    ，顯係出於概括之犯意為之，為連續犯，爰依刑法第五十六條之規定以一罪論，
    並加重其刑。原審適用刑事訴訟法第二百九十九條第一項前段，刑法第三百二十
    條第一項、第五十六條，罰金罰鍰提高標準條例第一條前段並審酌被告犯罪之動
    機、目的、手段、所生危害、犯罪後否認犯行、態度不佳等一切情狀，量處被告
    有期徒刑伍月，固無不合，惟刑法第四十一條已於民國九十年一月十日修正公佈
    ，並於同年月十二日生效，故檢察官上訴主張原審未及依刑法第二條第一項但書
    之規定，比較刑法第四十一條新舊法之規定，即逕為論科，而未諭知得為易科罰
    金之折算標準，尚有未洽等語，其上訴為有理由，原審關於此部分未及為易科罰
    金之諭知，其判決核有未當，應予撤銷改判，爰判決如主文第二項所示之刑，並
    諭知易科罰金折算之標準。
據上論斷，應依刑事訴訟法第三百六十九條第一項前段、第二百九十九條第一項前段
，第三百六十四條，刑法第二條第一項前段、第三百二十條第一項、第五十六條、第
四十一條第一項前段，罰金罰鍰提高標準條例第一條前段、第二條，判決如主文。
本案經檢察官郭弘佑到庭執行職務
中      華      民      國      九十      年      三    月    二十七    日
                              台灣高等法院刑事第十一庭
                                  審判長法  官  楊  照  男
                                        法  官  王  詠  寰
                                  法  官  陳  炳  彰
右正本證明與原本無異。
不得上訴。
                                        書記官  賴  淑  真
中      華      民      國     九十     年     三      月     二十八    日
附錄：本判決論罪科刑法條全文
刑法第三百二十條第一項
意圖為自己或第三人不法之所有，而竊取他人動產者，為竊盜罪，處五年以下有期徒
刑、拘役或五百元以下罰金。


司法院資訊處製作；財團法人民間司法改革基金會備份。
